臺灣桃園地方法院刑事判決
110年度金訴字第153號
公  訴  人  臺灣桃園地方檢察署檢察官
被      告  陶庭軒



上列被告因詐欺等案件，經檢察官提起公訴（110年度偵字第287
23號），被告於準備程序中就被訴事實為有罪之陳述，經本院告
知簡式審判程序之旨，並聽取當事人之意見後，裁定由受命法官
獨任進行簡式審判程序，判決如下：
    主  文
陶庭軒犯三人以上共同詐欺取財未遂罪，累犯，處有期徒刑捌月
。
扣案如附表所示之物沒收。
    犯罪事實
一、陶庭軒自民國110年7月下旬某日起，加入簡銘宏及真實姓名
    年籍不詳、通訊軟體Telegram暱稱「毛利小五郎」、「新一
    工藤」等人所組成之詐欺集團，擔任俗稱「車手」之角色，
    負責收取詐欺所得款項之工作。陶庭軒與簡銘宏、「毛利小
    五郎」、「新一工藤」等真實姓名、年籍不詳之詐欺集團成
    員，共同意圖為自己不法之所有，基於3人以上共同犯詐欺
    取財之犯意聯絡，由真實姓名、年籍不詳之詐欺集團成員，
    於110年8月16日上午10時許致電邱孟涵，冒稱其為「健保局
    人員」、「信義分局警察隊長蔡祥春」，並佯以：邱孟涵之
    健保卡遭冒用且積欠款項未繳，現為監管帳戶須交付新臺幣
    （下同）80萬元等語。然邱孟涵因前已遭以相同手法訛取金
    錢而知有詐，遂報警處理，並配合警方指示假意與該成員達
    成交付80萬元之約定。嗣陶庭軒依集團成員指示於110年8月
    16日下午1時40分許，至桃園市楊梅區環南路171巷9弄口向
    邱孟涵領取上開款項之際，即遭現場埋伏之員警當場逮捕而
    未遂。
二、案經邱孟涵訴由桃園市政府警察局楊梅分局報告臺灣桃園地
    方檢察署檢察官偵查起訴。　　
    理  由
一、被告陶庭軒所犯係死刑、無期徒刑、最輕本刑為3年以上有
    期徒刑以外之罪，亦非高等法院管轄第一審案件，其於準備
    程序進行中，先就被訴事實為有罪之陳述，經本院告知簡式
    審判程序之旨，並聽取檢察官及被告之意見後，依刑事訴訟
    法第273條之1第1項之規定，由本院合議庭裁定進行簡式審
    判程序。是依刑事訴訟法第273條之2規定，本件之證據調查
    ，不受同法第159條第1項、第161條之2、第161條之3、第16
    3條之1及第164條至第170條規定之限制，合先敘明。
二、認定犯罪事實所憑之證據及理由：
    上揭犯罪事實，業據被告於警詢、偵查、本院準備程序及審
    理時坦承不諱（見偵卷第31至37頁、第159至161頁、第197
    至198頁、本院卷第31至35頁），核與證人即告訴人邱孟涵
    於警詢之證述情節大致相符（見偵卷第69至75頁），並有桃
    園市政府警察局楊梅分局楊梅派出所職務報告、搜索扣押筆
    錄、扣押物品目錄表、扣押物收據、指認犯罪嫌疑人紀錄表
    、受（處）理案件證明單、內政部警政署反詐騙諮詢專線紀
    錄表、現場照片、監視器影像翻拍照片及手機畫面截圖在卷
    可稽（見偵卷第17至23頁、第49至63頁、第77至119頁）。
    足認被告上開任意性自白與事實相符，應堪採信。從而，本
    件事證已臻明確，被告犯行洵堪認定，應依法論科。
三、論罪科刑：
㈠罪名：
⒈核被告所為，係犯刑法第339條之4第1項第2款之3人以上共同詐
  欺取財未遂罪。
⒉又本件固係由真實姓名、年籍不詳之詐欺集團成員以公務員名
  義，向告訴人施以詐術，惟擔任取款車手之被告既非實際對告
  訴人施以詐術之人，亦無證據顯示其係立於集團內主導或指揮
  之地位；而被告前往指定地點向告訴人收取款項時，復無出示
  偽造公文書或其他冒用政府機關及公務員名義之行為，且遍觀
  卷內證據資料，亦未見其他證據足資證明被告主觀上對於詐欺
  集團其他成員係以何種方式對告訴人施以詐術，有何認識或預
  見，自難認被告所為符合刑法第339條之4第1項第1款「冒用政
  府機關或公務員名義犯之」此一加重條件，附此敘明。
㈡共犯關係：
  被告與簡銘宏、「毛利小五郎」、「新一工藤」等詐欺集團成
  員間就本件犯行，有犯意聯絡及行為分擔，為共同正犯。
㈢刑之加重減輕：
⒈累犯裁量加重最低本刑之說明：
　查被告前因詐欺案件，經臺灣基隆地方法院以105年度易字第4
  00號判決判處有期徒刑5月確定，於107年9月1日縮刑期滿執行
  完畢等情，有臺灣高等法院被告前案紀錄表附卷可按。是被告
  受有期徒刑之執行完畢後，5年以內故意再犯本案有期徒刑以
  上之罪，為累犯。再參以被告於前案執行完畢後，復於5年內
  故意再犯與前案犯罪類型及罪質均相同之本案犯行，足見其對
  刑罰反應力薄弱。爰依司法院釋字第775號解釋意旨，本於罪
  刑相當原則，裁量應依刑法第47條第1項規定加重其刑。
⒉未遂減輕部分：
　被告雖已著手於加重詐欺取財之實行，惟於取得告訴人財物前
  即遭警方逮捕而不遂，為未遂犯，爰依刑法第25條第2項之規
  定，按既遂犯之刑減輕之。
⒊基上，本件被告犯行有上開刑之加重、減輕事由，爰依刑法第7
  1條第1項規定，先加後減之。　
㈣量刑部分：
 爰以行為人之責任為基礎，審酌被告正值青壯，不思循正當途
 徑獲取財物，竟貪圖不法利益加入本案詐欺集團，以多人縝密
 分工方式實行詐欺犯罪，依詐欺集團成員之指示，前往指定地
 點向告訴人收取詐欺所得款項，共同參與加重詐欺取財之犯行
 ，嚴重危害交易秩序與社會治安，法治觀念顯有偏差，所為誠
 值非難；惟衡諸被告所擔任者係收取款項之車手，與詐欺集團
 之核心角色尚屬有別，復考量被告已與告訴人成立和解，並約
 定自111年6月15日起分期給付總額為10萬元之賠償，告訴人於
 本院審理中亦表示願不追究被告之行為，只希望被告依和解內
 容履行等情，有和解筆錄、本院111年4月6日審判程序筆錄足憑
 （見本院卷第195至196頁、第215頁）；再酌以被告犯後坦承犯
 行之態度，於本院審理中自陳所受教育程度為國中畢業，入監
 前做工，日薪約1,500至2,500元，家庭經濟狀況勉持，須照顧
 同住之祖母及給付女兒之扶養費（見本院卷第215頁）等一切情
 狀，量處如主文第1項所示之刑，以示懲儆。
四、沒收之說明：
㈠按供犯罪所用、犯罪預備之物或犯罪所生之物，屬於犯罪行為
  人者，得沒收之，刑法第38條第2項前段定有明文。經查，扣
  案如附表所示之行動電話1支（內含SIM卡1張）為被告所有，
  並供其持以聯繫本案詐欺集團成員所用，業據被告於本院審理
  中供述明確（見本院卷第213頁），自屬供被告本案犯行所用
  之物，爰依前開規定，宣告沒收之。
㈡又被告本件尚未領取報酬即遭查獲乙節，業據被告陳明在卷（
  見本院卷第207頁）；本案復無其他證據足證被告本件犯行獲
  有其他所得，自無庸就犯罪所得宣告沒收、追徵。
五、不另為無罪之諭知部分：
㈠公訴意旨另以：被告前揭行為，亦係基於洗錢之犯意，尚涉犯
  洗錢防制法第14條第1項洗錢罪嫌等語。
㈡按犯罪事實應依證據認定之，無證據不得認定犯罪事實；不能
  證明被告犯罪，或被告之行為不罰者，應諭知無罪之判決，刑
  事訴訟法第154條第2項、第301條第1項定有明文。又事實之認
  定，應憑證據，如未能發現相當證據，或證據不足以證明，自
  不能以推測或擬制之方法，以為裁判基礎；認定不利於被告之
  事實，須依積極證據，苟積極證據不足為不利於被告事實之認
  定時，即應為有利於被告之認定（最高法院40年台上字第86號
  、30年上字第816號判例意旨參照）。次按認定犯罪事實所憑
  之證據，雖不以直接證據為限，間接證據亦包括在內，然而無
  論直接或間接證據，其為訴訟上之證明，須於通常一般之人均
  不致有所懷疑，而得確信其為真實之程度者，始得據為有罪之
  認定，倘其證明尚未達到此一程度，而有合理之懷疑存在時而
  無從使事實審法院得有罪之確信時，即應由法院為諭知被告無
  罪之判決（最高法院76年台上字第4986號判例意旨參照）。另
  按檢察官就被告犯罪事實，應負舉證責任，並指出證明之方法
  ，刑事訴訟法第161條第1項定有明文。因此，檢察官對於起訴
  之犯罪事實，應負提出證據及說服之實質舉證責任。倘其所提
  出之證據，不足為被告有罪之積極證明，或其指出證明之方法
  ，無從說服法院以形成被告有罪之心證，基於無罪推定之原則
  ，自應為被告無罪判決之諭知（最高法院92年台上字第128號
  判例意旨參照）。
㈢再按洗錢防制法第14條第1項之一般洗錢罪，依同法第2條之規
  定，以行為人有為逃避或妨礙所犯特定犯罪之追查或處罰之犯
  意及行為為其成立要件。申言之，是否屬洗錢行為，應就犯罪
  之全部過程加以觀察，不僅須行為人客觀上有掩飾或隱匿特定
  犯罪所得之財物或財產上利益之具體作為，主觀上更須具有掩
  飾或隱匿其犯罪所得或變得之財產或財產上利益與犯罪之關聯
  性，使其來源形式上合法化，以逃避國家追訴、處罰之犯罪意
  思，始克相當。
㈣經查，本件被告向告訴人收取詐欺贓款，係以由告訴人當面將
  現金交付被告之方式為之，業如上述，足見被告收取上開現金
  之行為，乃在依詐欺集團成員之指示，將犯罪所得置於其等之
  實力支配下，而屬加重詐欺取財犯行之一部，此與被害人因受
  騙將款項匯入詐欺集團所持有之人頭金融帳戶時，詐欺取財犯
  罪即已完成，再由車手持人頭帳戶金融卡提領贓款之行為態樣
  ，誠非相同；其單純依集團成員電話指示自被害人處收受贓款
  之舉，就詐欺取財犯罪所得製造之金流軌跡尚屬明確，不僅不
  足以使贓款之來源合法化，亦無從掩飾、隱匿或切斷該財物與
  詐欺取財犯罪之關聯性，則其所為在客觀上可否認係將刑事不
  法所得移轉予他人而達成隱匿效果之處置行為，或係掩飾、隱
  匿詐欺犯罪所得去向，而製造金流斷點之行為，容非無疑，更
  不能憑此逕認其主觀上有何掩飾、隱匿其詐欺犯罪所得，而使
  其來源形式上合法化，以逃避國家追訴、處罰之意思，自無從
  論以洗錢防制法第14條第1項之一般洗錢罪。
㈤綜上所述，本案依公訴意旨所提出之證據，尚無從認定被告有
  前揭公訴意旨所指洗錢防制法第14條第1項之一般洗錢罪犯行
  ，公訴意旨認被告所為另涉上開罪嫌，容有誤會。惟公訴意旨
  既認此部分若成立犯罪，與前揭論罪科刑之部分，有想像競合
  犯之裁判上一罪關係，爰不另為無罪之諭知。
據上論斷，應依刑事訴訟法第273條之1第1項、第299條第1項前
段，刑法第28條、第339條之4第2項、第1項第2款、第25條第2項
、第47條第1項、第38條第2項前段，刑法施行法第1條之1第1項
，判決如主文。
本案經檢察官張建偉提起公訴，檢察官林鈺瀅到庭執行職務。
中　　華　　民　　國　　111 　年　　4 　　月　　29　　日
                  刑事第十五庭　法　官　郭于嘉
以上正本證明與原本無異。
如不服本判決應於收受判決後20日內向本院提出上訴書狀，並應
敘述具體理由。其未敘述上訴理由者，應於上訴期間屆滿後20日
內向本院補提理由書(均須按他造當事人之人數附繕本)「切勿逕
送上級法院」。 
　　　　　　　　　　　　　　　  書記官　蔡得憲　　　　
中　　華　　民　　國　　111 　年　　4 　　月　　29　　日
附錄本案論罪科刑法條全文：　
中華民國刑法第339條之4
犯第339條詐欺罪而有下列情形之一者，處1年以上7年以下有期
徒刑，得併科1百萬元以下罰金：
一、冒用政府機關或公務員名義犯之。
二、三人以上共同犯之。
三、以廣播電視、電子通訊、網際網路或其他媒體等傳播工具，
    對公眾散布而犯之。
前項之未遂犯罰之。
附表：
編號 物品名稱 數量 說明 １ SAMSUNG廠牌行動電話 1支 IMEI：000000000000000、000000000000000，內含門號0000000000號SIM卡1張。